【裁判字號】    99,審訴,1238
【裁判日期】    990430
【裁判案由】    毒品危害防制條例
【裁判全文】
臺灣高雄地方法院刑事判決            99年度審訴字第1238號
公  訴  人  臺灣高雄地方法院檢察署檢察官
被      告  甲○○
上列被告因毒品危害防制條例案件，經檢察官提起公訴（99年度
毒偵字第676 號、99年度毒偵字第921 號、99年度毒偵字第1156
號、99年度毒偵字第1451號），本院依簡式審判程式判決如下：
    主  文
甲○○犯如附表所示之肆罪，各處如附表主文欄所示之刑。應執
行有期徒刑貳年陸月。
    事  實
一、甲○○前因施用毒品案件，經本院以民國96年度毒聲字第70
    8 號裁定送觀察、勒戒後，認有繼續施用毒品之傾向，再經
    本院以96年度毒聲字第1152號裁定令入戒治處所施以強制戒
    治，於97年5 月27日執行完畢釋放。詎仍未戒絕，於強制戒
    治執行完畢釋放後5 年內，復基於施用第一級毒品海洛因之
    犯意，分別於附表所示之時、地，施用第一級毒品海洛因4
    次（施用第一級毒品之時間、地點、查獲時間及地點均如附
    表所示）。
二、案經高雄縣政府警察局岡山分局報告臺灣高雄地方法院檢察
    署檢察官偵查起訴。
    理  由
一、本件被告甲○○所犯均係死刑、無期徒刑、最輕本刑為3 年
    以上有期徒刑以外之罪，其於準備程式中，就被訴事實均為
    有罪之陳述，經本院告知簡式審判程式之旨，並聽取檢察官
    及被告之意見後，合議庭裁定由受命法官獨任進行簡式審判
    程式，合先敘明。
二、上開犯罪事實，均據被告於本院審理時坦白承認。而被告尿
    液經送台灣檢驗科技股份有限公司鑑驗後，結果均呈嗎啡陽
    性反應（係以GC／MS方式檢驗），有臺灣檢驗科技股份有限
    公司98年11月25日、99年1 月20日、99年1 月26日、99年2
    月8 日濫用藥物尿液檢驗報告可參。爰審酌(一)氣相層析質譜
    儀（GC／MS）乃目前就藥物篩檢結果必須進一步確認時最常
    採用之確認方法，因此在良好的操作條件之下，以氣相層析
    質譜儀作藥物及其代謝物之定性及定量分析，幾乎不會有偽
    陽性反應產生，業經行政院國軍退除役官輔導委員會台北榮
    民總醫院於83年4 月7 日以（83）北總內字第03059 號函示
    明確。(二)又海洛因係嗎啡經化學合成之半人工合成品，毒性
    倍於嗎啡，其經吸食或施打入人體，經新陳代謝作用又分解
    成嗎啡，故海洛因在進入人體後，均以嗎啡型態排於尿液中
    ，故於吸食或施打海洛因者尿液中，可檢出嗎啡陽性反應，
    業經憲兵司令部80年5 月7 日以（80）鑑驗字第1746號函示
    明確。從而，被告尿液經以氣相層析質譜儀鑑驗後，結果均
    呈嗎啡陽性反應，已如前述，是依前開函示意旨，被告自白
    核與事實相符，其施用第一級毒品海洛因4 次之犯行，均堪
    以認定。
三、論罪科刑部分：
  (一)按犯毒品危害防制條例第10條之罪，經觀察、勒戒後，認無
    繼續施用毒品之傾向，應即釋放，並為不起訴處分；認有繼
    續施用毒品之傾向者，應由檢察官聲請法院裁定令入戒治處
    所施以強制戒治，至無繼續戒治之必要，強制戒治期滿，應
    即釋放，由檢察官為不起訴處分。經觀察勒戒、強制戒治執
    行完畢釋放後，5 年內再犯第10條之罪，依93年1 月9 日修
    正施行之毒品危害防制條例第23條第2 項規定意旨，應由檢
    察官偵查起訴。又依修正後之規定，僅限於「初犯」及「5
    年後再犯」二種情形，始應先經觀察、勒戒或強制戒治程式
    。倘被告於5 年內已再犯，經依法追訴處罰，縱其第3 次（
    或第3 次以上）再度施用毒品之時間，在初犯經觀察、勒戒
    或強制戒治執行完畢釋放5 年以後，已不合於「5 年後再犯
    」之規定，且因已於「5 年內再犯」，顯見其再犯率甚高，
    原實施觀察、勒戒或強制戒治，已無法收其實效，即應依該
    條例第10條處罰（最高法院97年度第5 次刑事庭會議決議參
    照）。
  (二)查被告前因施用毒品案件，經本院以96年度毒聲字第708 號
    裁定送觀察、勒戒後，認有繼續施用毒品之傾向，再經本院
    以96年度毒聲字第1152號裁定令入戒治處所施以強制戒治，
    於97年5 月27日執行完畢釋放等情，有臺灣高雄地方法院檢
    察署刑案資料查註紀錄表、臺灣高等法院被告前案紀錄表及
    臺灣高雄地方法院被告院內索引卡紀錄表可證。因被告於強
    制戒治執行完畢釋放後，5 年內再犯毒品危害防制條例第10
    條之罪，是依前開說明，應依法論科。
  (三)另海洛因為毒品危害防制條例所稱之第一級毒品，此觀諸該
    條例第2 條第2 項第1 款甚明，被告施用上開毒品，核其所
    為，均係違反毒品危害防制條例第10條第1 項之施用第一級
    毒品罪。被告各次施用第一級毒品之行為，本應各論以持有
    之罪，惟各該次持有毒品之低度行為應均為其後施用毒品之
    高度行為所吸收，均不另論罪。被告所犯上開4 罪間，犯意
    各別，應予分論併罰。爰審酌被告經觀察勒戒、強制戒治後
    ，均未戒絕毒品，另再施用毒品，顯見其自制力不足，無法
    擺脫毒品，故應藉由刑罰之執行，以收教化之功能，並參以
    被告犯後坦承施用毒品犯行，所犯係自傷行為，尚未害及他
    人，及被告施用第一級毒品4 次等一切情狀，分別量處如主
    文所示之刑，並定其應執行之刑，以資懲儆。
據上論斷，應依刑事訴訟法第273 條之1 第1 項、第299 條第1
項前段，毒品危害防制條例第10條第1 項，刑法第11條前段、第
51條第5 款，判決如主文。
本案經檢察官陳妍萩到庭執行職務
中    華    民    國    99    年     4    月   30   日
                  刑事第十庭    法  官  方百正
以上正本證明與原本無異。
如不服本判決應於收受判決後10日內向本院提出上訴書狀。
中    華    民    國    99    年    4     月    30    日
                                書記官  陳莉庭
附錄法條：
毒品危害防制條例第10條
施用第一級毒品者，處 6 月以上 5 年以下有期徒刑。
施用第二級毒品者，處 3 年以下有期徒刑。
附表：
┌─┬────┬────┬────────┬─────┬─────────┐
│編│施用時間│施用地點│查獲時間、地點  │所犯之罪  │主文（含所處之刑及│
│號│        │及方式  │                │          │應沒收或銷燬之物）│
├─┼────┼────┼────────┼─────┼─────────┤
│1 │於98年11│在高雄縣│98年11月5 日經同│施用第一級│甲○○施用第一級毒│
│  │月5 日前│梓官鄉赤│意採尿送驗，結果│毒品      │品，處有期徒刑捌月│
│  │2 、3 日│崁東路23│呈嗎啡陽性反應。│          │。                │
│  │某時許  │5 巷50號│                │          │                  │
│  │        │住處內，│                │          │                  │
│  │        │以針筒注│                │          │                  │
│  │        │射之方式│                │          │                  │
│  │        │，施用第│                │          │                  │
│  │        │一級毒品│                │          │                  │
│  │        │海洛因 1│                │          │                  │
│  │        │次。    │                │          │                  │
├─┼────┼────┼────────┼─────┼─────────┤
│2 │於99年1 │在高雄縣│99年1 月1 日經同│施用第一級│甲○○施用第一級毒│
│  │月1 日上│梓官鄉赤│意採尿送驗，結果│毒品      │品，處有期徒刑捌月│
│  │午某時許│崁東路23│呈嗎啡陽性反應。│          │。                │
│  │        │5 巷50號│                │          │                  │
│  │        │住處內，│                │          │                  │
│  │        │以將海洛│                │          │                  │
│  │        │因摻入香│                │          │                  │
│  │        │菸內，再│                │          │                  │
│  │        │以火點燃│                │          │                  │
│  │        │吸食之方│                │          │                  │
│  │        │式，施用│                │          │                  │
│  │        │第一級毒│                │          │                  │
│  │        │品海洛因│                │          │                  │
│  │        │1次。   │                │          │                  │
├─┼────┼────┼────────┼─────┼─────────┤
│3 │於 99 年│在高雄縣│99年1 月13日經同│施用第一級│甲○○施用第一級毒│
│  │1 月13日│梓官鄉赤│意採尿送驗，結果│毒品      │品，處有期徒刑玖月│
│  │15時10分│崁東路「│呈嗎啡陽性反應。│          │。                │
│  │前之某時│保安廟」│                │          │                  │
│  │許      │後方，以│                │          │                  │
│  │        │將海洛因│                │          │                  │
│  │        │摻入香菸│                │          │                  │
│  │        │內，再以│                │          │                  │
│  │        │火點燃吸│                │          │                  │
│  │        │食之方式│                │          │                  │
│  │        │，施用第│                │          │                  │
│  │        │一級毒品│                │          │                  │
│  │        │海洛因 1│                │          │                  │
│  │        │次。    │                │          │                  │
├─┼────┼────┼────────┼─────┼─────────┤
│4 │於99年1 │在高雄縣│99年1 月29日經同│施用第一級│甲○○施用第一級毒│
│  │月29日前│彌陀鄉公│意採尿送驗，結果│毒品      │品，處有期徒刑玖月│
│  │2 、3 日│墓旁，以│呈嗎啡陽性反應。│          │。                │
│  │下午某時│針筒注射│                │          │                  │
│  │許      │之方式，│                │          │                  │
│  │        │施用第一│                │          │                  │
│  │        │級毒品海│                │          │                  │
│  │        │洛因 1  │                │          │                  │
│  │        │次。    │                │          │                  │
└─┴────┴────┴────────┴─────┴─────────┘

司法院資訊處製作；財團法人民間司法改革基金會備份。
